---
title: "Проект 2"
author: "Соколова Дарья, Бобков Глеб Алексеевич, Бабаева Мария Алексеевна"
date: "2023-11-20"
output: html_document
---

```{r setup, include=FALSE}
knitr::opts_chunk$set(echo = TRUE, message = FALSE, warning = FALSE)
```
Загрузим библиотеки для анализа данных:
```{r libraries}
library(knitr)# для красивой таблицы
library(ggplot2) #для графика боксплот
library(reshape2) #для перевода данных в длинный формат
library(performance) # для проверки гомогенности дисперсии 
library(dplyr)
```
Импортируем данные:
```{r}
main_dir <- dirname(rstudioapi::getSourceEditorContext()$path) 
setwd(main_dir)
soybean <- read.csv("soybean.csv")
```
### EDA (Exploratory data analysis)
## Оценим структуру данных

Данный датасет содержит информацию о полевых испытаниях ~300 сортов (id) сои в 2 локациях в течение 5 лет. 
Переменные:
-productivity (г/м^2)
-oil_content (%)
-protein_content (%) 
-vegetation_period (время в днях от всхода до сбора) 
-leaf_shape: форма листьев 
-maturation_group: группа созревания (чем больше, тем более позднеспелый) 
-flowering_group: группа цветения
-pubescence_colour: цвет опушения
-corolla_colour: цвет венчика 
-origin: страна происхождения полегание 
-lodging_type: полегание
-growth_type:тип роста (индетерминантный - цветёт до сбора, детерминантный - цветёт один раз)
```{r cars}
summary(soybean)
```
Приведем данные к соответствующим типам (категориальные переменные из character в factor):
```{r}
soybean$leaf_shape <- as.factor(soybean$leaf_shape)
soybean$corolla_colour <- as.factor(soybean$corolla_colour)
soybean$maturation_group <- as.factor(soybean$maturation_group)
soybean$flowering_group <- as.factor(soybean$flowering_group)
soybean$year <- as.factor(soybean$year)
soybean$origin <- as.factor(soybean$origin)
soybean$growth_type <- as.factor(soybean$growth_type)
soybean$maturation_group <- as.factor(soybean$maturation_group)
soybean$lodging_type <- as.factor(soybean$lodging_type)
soybean$pubescence_colour <- as.factor(soybean$pubescence_colour)
soybean$site <- as.factor(soybean$site)
```
Посмотрим на пропущенные значения:
```{r data import}
na_counts <- sapply(soybean, function(x) sum(is.na(x)))
na_counts_df <- data.frame(Column=names(na_counts), NA_Count=na_counts)
rownames(na_counts_df) <- NULL
kable(na_counts_df, "pipe", caption = "Количество NA по столбцам")
```
Высчитаем долю NA значений: #надо или убрать или сделать красивый вывод
```{r data import}
sum(is.na(soybean$productivity))/length(soybean$productivity) #0.52 (52% составляют NA)
sum(is.na(soybean$vegetation_period))/length(soybean$vegetation_period) #0.52
sum(is.na(soybean$protein_content))/length(soybean$protein_content) #0.57 (57% составляют NA)
sum(is.na(soybean$oil_content))/length(soybean$oil_content) #0.57
```

Положения NA в колонках productivity и vegetation_period совпадают.
Положения NA в колонках protein_content и oil_content совпадают.
(это про что?)

В связи с большим количеством наблюдений и неинформативности строк с пропущенными значениями:
уберем пропущенные значения.
```{r data import}
soybean_no_na <- na.omit(soybean)
```
Посмотрим на выбросы в данных:
```{r data import}
numeric_vars <- sapply(soybean_no_na, is.numeric)
soybean_numeric <- soybean_no_na[, numeric_vars]

variable_names <- names(soybean_numeric)

boxplots <- lapply(seq_along(soybean_numeric), function(i) {
  ggplot(soybean_numeric, aes(x = 1, y = soybean_numeric[[i]])) + 
    geom_boxplot(fill = "#69b3a2", alpha = 0.5) +
    labs(title = variable_names[i])  
})


for (i in 1:length(boxplots)) {
  print(boxplots[[i]])
}
```

Общий вывод:
Нашей группой было решено убрать пропущенные значения. Выбросы мы решили не убирать, так как возможно они не случайны и их стоить включить в модель для предсказания величин. 

### Проверка гипотез
# Влияние группы созревания на содержание белка в сое

Соя является одним из наиболее популярных и распространенных источников растительного белка, широко используемым в пищевой и фармацевтической промышленности.Изучение влияния группы созревания на содержание белка в сое может помочь подобрать наиболее питательные и эффективные сорта сои для производства пищевых продуктов. Разные стадии созревания сои могут оказывать влияние на ее белковый профиль и содержание конкретных аминокислот. Исследование влияния группы созревания на содержание белка в сое может помочь определить оптимальное время сбора урожая и обрабатывать сою в наиболее благоприятных сроках, чтобы получить максимальное содержание белка и наилучшую пищевую ценность.

Для выявления отличий между группами созревания в количестве белка в сое проведём ANOVA.
Нулевая гипотеза - образцы во всех группах взяты из популяций с одинаковыми средними (то есть различий нет)
```{r data import}
result_maturation_protein <- aov(protein_content ~ maturation_group,data = soybean_no_na)
summary(result_maturation_protein)
```
P-value меньше 0.05 значит мы можем отвергнуть нулевую гипотезу, если допущения проведения ANOVA верны. Проверим допущения ANOVA.
Проведем проверку на нормальное распределения остатков:
```{r data import}
check_normality(result_maturation_protein)
shapiro.test(residuals(result_maturation_protein)) 
```
Видим, что остатки распределены не нормально, значит в этом случае нам нужен непараметрический аналог Anova - критерий Краскела — Уоллиса:
```{r data import}
kruskal.test(protein_content ~ maturation_group,data = soybean_no_na)
```
В этом случае P-value оказался также меньше 0.05 значит мы можем отвергнуть нулевую гипотезу и различия между группами созревания в количестве белка есть.
Так как мы использовали непараметрический критерий для замены Anova, то и для поиска различий между группами должны применить непараметрический критерий, например, Вилкоксона 
```{r data import}
maturation_protein <- pairwise.wilcox.test(soybean_no_na$protein_content,soybean_no_na$maturation_group , p.adjust.method = "bonferroni")
```
Визуализируем получившиеся различия:


